【裁判字號】    97,易,989
【裁判日期】    970728
【裁判案由】    詐欺
【裁判全文】
臺灣臺北地方法院刑事判決               97年度易字第989號
公  訴  人  臺灣臺北地方法院檢察署檢察官
被      告  戊○○
            丙○○
            乙○○
上列被告等因詐欺案件，經檢察官提起公訴（96年度偵字第1647
7 號），及移送併辦（臺灣屏東地方法院檢察署97年度偵字第29
81號），經本院判決如下：
    主  文
丙○○幫助共同意圖為自己不法之所有，以詐術使人將本人之物
交付，處有期徒刑月，如易科罰金，以新臺幣壹仟元折算壹日
。SIM卡壹張（門號：0000000000）沒收。
乙○○幫助共同意圖為自己不法之所有，以詐術使人將本人之物
交付，處有期徒刑月，如易科罰金，以新臺幣壹仟元折算壹日
。SIM卡壹張（門號：0000000000）沒收。
戊○○幫助共同意圖為自己不法之所有，以詐術使人將本人之物
交付，處有期徒刑肆月，如易科罰金，以新臺幣壹仟元折算壹日
。
    事  實
一、丙○○、乙○○、陳合三人均明知、預見電話門號交付不相
    識之人使用，有被犯罪集團利用作為電話詐財聯絡犯罪工具
    之虞，為獲取不法利益，竟分別基於幫助真實年籍不詳、綽
    號「小王」、「阿宣」及真實姓名年籍不詳之人詐欺取財之
    不確定故意：
  (一)戊○○以臺灣大和匯通股份有限公司（下稱臺灣匯通公司，
    設於臺北縣板橋市○○路○ 段57號2 樓）負責人名義，於96
    年1 月15日向中華電信股份有限公司申請00-00000000 及
    00-00000000 室內電話2 線，後於96年3 、4 月間，在臺北
    縣板橋市○○路附近，將使用權交付「小王」轉賣詐欺集團
    。
  (二)丙○○於96年4 月2 日，依據自由時報分類廣告所載電話聯
    絡後，在高雄市○○路臺灣大哥大門市前，以新臺幣1,000
    元之代價，交付向威寶電信股份有限公司申請0000000000行
    動電話門號SIM 卡，予真實年籍不詳、詐欺集團之成年女子
    。
  (三)乙○○於96年2 月6 日，在台中地區，填寫申請書、並提供
    證件，申領中華電信股份有限公司0000000000行動電話門號
    後，將該門號SIM 卡交付真實姓名年籍不詳之詐欺集團成員
    。
  (四)嗣該詐騙集團之成員，即意圖為自己不法所有，先後於96年
    4 月間，先以散發電子郵件，詐載：撥打0000000000門號（
    即前揭丙○○門號），即可代為辦理信用貸款云云，嗣
    己○○於96年4 月10日在臺北市中山區○○○路○ 段6 號7
    樓、丁○○於96年4 月19日中午12時30分、趙莉螓則於96年
    4 月中旬收得該郵件後，依內容撥打前揭丙○○門號與詐欺
    集團之人聯繫：
    1.己○○、丁○○部分：數度更換聯絡電話為前揭戊○○申
      請之00-00000000 、00-00000000 及乙○○申請之000000
      0000，並傳真貸款申請書，後即佯稱：可代為申請貸款，
      然需先行支付信用保證費、手續費、預繳費云云，
      (1)使己○○陷於錯誤，依指示先後匯款（共計29萬804 元
        ）：
        於96年4 月26日下午2 時許，匯款45,300元至王基華
          （另行通緝）玉山商業銀行中山分行帳戶（帳號：00
          00000000000000，設於臺北市中山區○○○路○ 段14
          5號）；
        5 月3 日下午2 時50分匯款36,500元至王啟煌（另行
          通緝）臺灣銀行大雅分行帳戶（帳號：000000000000
          000） ；
        96年5 月4 日下午3 時匯款117,504 元至王啟煌前揭
          帳戶；
        96年5 月7 日再分2 次存款36,500元、55,000元至甲○○前揭帳戶。
      (2)使丁○○陷於錯誤，依指示先後匯款（共計7 萬8 千5
        百元）：
        於96年5月26日匯款43,500元至王基華前揭帳戶；
        同年5 月3 日下午3 時15分許，匯款35,000元至王啟
          煌前揭帳戶。
    2.使趙莉螓陷於錯誤，依指示先後：匯款六次至彭耀慶等人
      之帳戶內，計損失24萬7752元。
      (1)96年5 月2 日上午11時18分匯款41,000元至彭耀慶帳戶
        （郵局浮洲支局帳號：00000000000000）；
      (2)96年5 月4 日匯款35,000元至王水金帳戶（華僑銀行屏
        東分行帳號：00000000000000）；
      (3)96年5 月7 日匯款51,366元至劉方龍帳戶（華南銀行板
        橋分行帳號：000000000000）；
      (4)96年5月8日匯款40,386元至劉方龍帳戶（同上）；
      (5)96年5 月10日匯款50,000元至李其勉帳戶（大眾銀行屏
        東分行帳號：000000000000）；
      (6)96年5 月14日匯款30,000元至李其勉帳戶（大眾銀行屏
        東分行帳號：000000000000）。
    匯款進入前揭帳戶後，交付該詐欺集團隨即遭提領一空。嗣
    己○○、丁○○、趙莉螓前開款項均遭提領一空、卻仍遲遲
    未獲核貸通知，始知受騙。
二、案經被害人己○○、丁○○訴由臺北市政府警察局中山分局
    報告臺灣臺北地方法院檢察署檢察官偵查後起訴，被害人趙
    莉螓部分由臺灣屏東地方法院檢察署檢察官移送併辦，再經
    本院裁定進行簡式審判程序。
    理  由
一、訊據被告戊○○、丙○○、乙○○就於前揭時地分別申領00
    -00000000 、00000000、0000000000、0000000000號電話，
    交付真實年籍不詳、詐欺集團人員使用後，該詐欺集團人員
    即佯稱：代辦貸款，惟需先支付保證金、手續費云云，致被
    害人己○○、丁○○、趙莉螓陷於錯誤，而依指示分別匯款
    290,804 、78,500、247,752 元，交付詐欺集團等事實，於
    本院調查、審理時均自白不諱（見本院97年7 月14日筆錄）
    ，且：
  (一)被害人己○○之部分：
    1.證人告訴人己○○之指訴；
    2.己○○所持行動電話市話通話明細8 張（見偵一卷第11、
      16頁）；
    3.合作金庫銀行中山分行存款憑條3 張（見偵一卷第3 頁）
      。
  (二)被害人丁○○之部分：
    1.證人即告訴人丁○○之指訴；
    2.丁○○之郵政跨行匯款申請書2 張（見偵一卷第19、20頁
      ）；
    3.丁○○填具之寶華銀行消費者信用貸款申請書（見偵一卷
      第21頁）、（見偵一卷第185頁）。
  (三)被害人趙莉螓之部分：
    1.證人即被害人趙莉螓；
    2.郵政國內匯款執據、高雄第二信用合作社匯款回條聯、華
      南商業銀行全行通收存款憑條副根、活期性存款存入憑條
      （見偵二卷第11頁以下）；
    3.帳戶往來明細；
    4.通聯調閱查詢單（見偵二卷第18頁）。
  (四)被告乙○○0000000000門號通聯記錄（見偵一卷第168 頁）
    、影音行動電話業務申請書（見偵一卷第258頁以下）
  (五)威寶電信股份有限公司96年6 月4 日函覆被告丙○○門號申
    請紀錄（見偵一卷第43頁）、行動電話服務申請書（見偵一
    卷第122 頁）；
  (六)中華電信股份有限公司96年5 月28日通聯調閱查詢單（見偵
    一卷第55頁，被告乙○○申請0000000000資料）、6 月5 日
    （見偵一卷第46頁）－臺灣大和匯通股份有限公司申請00-0
    0000000 紀錄8 月22日板服（96）字第8044號函（見偵一卷
    第132 頁以下）、被告戊○○電話申請書、12月19日、12月
    26日函覆00-00000000 －被告戊○○申請電話資料（至96年
    5 月4 日拆機，見偵一卷第265 頁）。
二、核被告提供電話他人為詐欺取財使用，雖並未參與詐欺取財
    之構成要件行為，然其顯係以幫助他人犯罪之意思，實施詐
    欺取財構成要件以外之行為，核被告戊○○、乙○○、丙○○所為均係犯刑法第30條第1 項、第339 條第1 項之幫助詐
    欺取財罪。而該詐欺行為係多人（該詐欺集團分別包括女子
    、綽號「小王」之男子等）共同犯罪，彼此間有犯意聯絡及
    行為分擔。被告陳合貞、乙○○二人所犯上開二罪（即被害
    人己○○、丁○○之部分）、及被告丙○○所犯上開三罪（
    即被害人己○○、丁○○、趙莉螓之部分），均係以一行為
    而觸犯數罪名，為想像競合犯，應依刑法第55條規定，從一
    重之幫助詐欺取財罪處斷。惟被告三人各係基於幫助之犯意
    而為，應依正犯之刑減輕之。起訴書雖僅載明被害人己○○
    、丁○○之行為提起公訴，惟被告丙○○尚有如事實欄所載
    之其餘被害人趙莉螓犯罪事實，業經其於偵審時供承在卷，
    既具有想像競合犯之關係，為裁判上一罪關係，基於審判不
    可分之原則，應為起訴效力所及，且亦經蒞庭公訴檢察官當
    庭陳明補充，本院自得審理，附此敘明。又被告戊○○之犯
    行，應依幫助詐欺取財罪名，已如前述，惟起訴書載認應依
    詐欺取財罪名，尚有未洽，然已經公訴蒞庭檢察官當庭陳明
    更正（見本院97年7 月14日筆錄），併此敘明。爰審酌被告
    三人迄本件辯論終結均已自白、並切實悔悟，而其提供電話
    予他人犯罪使用，造成遭受詐欺之人追查贓款及實際犯罪行
    為人發生阻礙，對於社會治安仍具有相當之危害性，另被告
    戊○○前於民國96年4 月間，即因提供帳戶幫助詐欺集團使
    用詐騙之行為，經臺灣士林地方法院檢察署檢察官以96年度
    偵緝字第1455號起訴、臺灣士林地方法院以97年度易字第
    127 號判決處有期徒刑4 月（減為有期徒刑2 月）確定，有
    該起訴書、判決書在卷可稽，是被告戊○○素行不佳，再衡
    量其餘之犯罪動機、目的、手段、犯罪後完全坦承犯行之態
    度等一切情狀，分別量處如主文所示之刑，併諭知易科罰金
    之折算標準，以示懲儆。又查被告三人交付電話供詐欺集團
    使用之時間雖在犯罪時間係在96年4 月24日之前，然正犯即
    詐欺集團為詐欺取財之行為時間則已在96年4 月24日之後、
    被告三人始成罪，是被告三人均已不符中華民國96年罪犯減
    刑條例所定之減刑要件，不得依法宣告減刑，特此敘明。末
    查被告乙○○申領之0000000000號行動電話SIM 卡、及被告
    丙○○申領之0000000000號行動電話SIM 卡，均分別為被告
    乙○○、丙○○供犯罪所用之物，且屬被告所有，並無證據
    顯示已經滅失，爰依刑法第38條第1 項第2 款沒收。
據上論斷，應依刑事訴訟法第273 條之1 、第299 條第1 項前段
，刑法第28條、第30條第1 項、第2 項、第339 條第1 項、第41
條第1 項前段、第38條第1 項第2 款、第55條，刑法施行法第1
條之1， 判決如主文。
本案經檢察官陳重言到庭執行職務
中    華    民    國    97    年    7     月    28    日
                  刑事第四庭  法  官  郭惠玲
如不服本判決，應於判決送達後10日內向本院提出上訴狀（應抄
附繕本）。告訴人或被害人如對於本判決不服者，應具備理由請
求檢察官上訴，其上訴期間之計算係以檢察官收受判決正本之日
期為準。
上正本證明與原本無異。
                              書記官  鄭雅文
中    華    民    國    97    年    7     月    30    日
附錄本案論罪科刑法條全文：
刑法第339條（普通詐欺罪）
意圖為自己或第三人不法之所有，以詐術使人將本人或第三人之
物交付者，處5 年以下有期徒刑、拘役或科或併科1 千元以下罰
金。
以前項方法得財產上不法之利益或使第三人得之者，亦同。
前二項之未遂犯罰之。


司法院資訊處製作；財團法人民間司法改革基金會備份。
